臺灣臺南地方法院民事判決　九十一年度訴字第一四四號
　　原　　　告　保證責任臺南市第五信用合作社
　　法定代理人　乙○○
　　訴訟代理人　甲○○
　　被　　　告　丁○○
　　　　　　　　己○○
　　訴訟代理人　丙○○
右當事人間請求給付借款事件，本院判決如左：
    主    文
被告應連帶給付原告新台幣參佰伍拾萬元，及自民國九十年十月十三日起至清償日止
，按年息百分之八點二五計算之利息，並自民國九十年十一月十四日起至清償日止，
逾期在六個月以內者，按上開利率百分之十，逾期超過六個月者，按上開利率百分之
二十計算之違約金。
訴訟費用由被告連帶負擔。
    事    實
甲、原告方面：
  一、聲明：請求判決如主文所示。
  二、陳述：
  （一）被告丁○○於民國八十七年間邀同被告戊○○○、己○○為連帶保證人，向
        原告借款新台幣（以下同）三百五十萬元，歷經展期，最新立據約定借款期
        限自九十年三月十三日起至九十一年三月十三日止，利息按原告基本放款利
        率百分之十點一五減碼年息百分之一點九即百分之八點二五計算，按月計付
        ，如遇原告基本放款利率標準調整時得隨同調整，如未按月付息，則喪失期
        限利益，全部借款視為到期，除按約定利率計算遲延利息外，其逾期清償在
        六個月以內者，按上開利率百分之十，逾期超過六個月者，按上開利率百分
        之二十計算違約金，被告戊○○○、己○○同意與被告丁○○負連帶清償之
        責任。詎被告丁○○僅繳息至九十年十月三日，自九十年十一月十三日起即
        未依約付息，依約已喪失期限利益，全部債務視同到期，經核算結果，尚有
        如主文所示之本金及利息並違約金未為清償，屢向被告催討，均無結果，爰
        本於消費借貸及連帶保証之法律關係，提起本訴。
  （二）對被告抗辯之陳述：
    １、被告丁○○邀被告戊○○○、己○○為連帶保證人於八十七年十月二十九日
        向原告借款三百五十萬元，於借款申請書內記載借貸用途為資金週轉，乃原
        貸放三百萬元在案，因欲償還訴外人郭益成之消費性貸款（下稱前債），故
        再提出申請增貸五十萬元，歷經展期，最新立據自九十年三月十三日起，約
        定於九十一年三月十三日清償完畢，詎被告繳息至九十年十月十三日起即拒
        不續繳，有利息繳息單可憑。
    ２、所謂「前債」，乃為原告內部之員工消費性貸款，為前債務人郭益成（乃戊○○○及己○○之子）與訴外人楊淑妃、吳炎森互為作保，其中一筆債務，
        由楊淑妃借款五十萬元，並由郭益成及吳炎森作連帶保證人，嗣因楊淑妃離
        職，乃依「台南市第五信用合作社員工消費性貸款辦法」第八條：借款人如
        中途離職，貸款即視為全部到期，原告乃向前債務人吳益成請求清償。
    ３、被告雖抗辯：於抵押權設定完成後，對原債務人所欠貸款完全不予追究，反
        向本案積極處理等事。惟所謂連帶保證債務人「連帶責任」，係指保證人與
        主債務人負同一債務，對於債權人各負全部給付之責，而借據第二十二條特
        約條款第三項「連帶保證人願保證借款人須將本借款本息及依據本借據所應
        負擔之一切款額，完全清償....，並願預先將先訴抗辯權及檢索抗辯權拋棄
        」亦有明定。前債務人郭益成身為原告分社放款主管，實無可能不知其應負
        連帶保證之清償責任，關於兩筆前債，各已於八十七年九月二十八日及十月
        二十九日清償完畢，有繳息明細可證，故原告即無再行求償之必要。倘實由
        前債務人郭益成代為清償，即可依法取得保證人之代位權，於其清償之限度
        內，承受債權人對於主債務人之債權，反觀本件三百五十萬元之債務，卻有
        未依約履行之情事，原告依借貸契約請求給付，於法有據。
  三、證據：提出借據及授信約定書、放款支出及轉帳收入傳票、查詢單、放款利率
      歷史資料表各一份、授信約定書三份及被告戶籍謄本三份、借款申請書、調查
      表、共用查詢單二份、台南市第五信用合作社員工消費性貸款辦法一份、楊淑
      妃放款對帳單一件、吳益成放款對帳單一件、戊○○○放款對帳單二份、丁○○交易明細查詢單一件、放款轉期傳票一件為證。
乙、被告方面：
壹、被告己○○部分
  一、聲明：原告之訴駁回。
  二、陳述：
  （一）本件借款原先乃為原債務人戊○○○（房屋屋主）與原告之單純房屋抵押借
        貸，戊○○○以房屋與土地設定抵押向原告借款二百五十萬元而已，奈何被
        告己○○與戊○○○之子即訴外人郭益成與原告間為公司與職員之勞資關係
        ，郭益成任職於原告合作社十數年之久，也升任到襄理一職，任職期間曾與
        同事三人互相作保向原告辦理員工貸款，然其中一位女性同事因離職而無法
        清償貸款，當時依然在職之郭益成被原告裁定要連帶負起「代位清償責任」
        ，因為景氣不佳，郭益成無法拿出現金代償，因此與被告戊○○○商量提供
        本案住屋給原告辦理抵押作為暫時性之責任保證，但原告於設定手續完成後
        ，對原債務人所欠的貸款完全不追究，反而對本案之抵押物積極下手，居高
        不下之貸款利息按月追償，又對郭益成提供之連帶保證人屢次追繳，本案原
        只有戊○○○一人因係原屋主為必要之債務人，另外追加的連帶保證人丁○○與己○○實際二人自始至尾並沒有拿到放款，設定抵押後原告月月來函積
        極追討，卻對原先真正的借款人置之不理放棄追償，且被告曾多次以口頭或
        公文向原告申請調降利率，都遭原告拒絕，亦無任何回文，仍堅持照原利率
        月月來函追討，更讓人寒心的是原告於本案代償性設定抵押手續完妥後，考
        慮到關係人郭益成在職十數年期間，知悉原告內部積弊，予以資遣革職，使
        得被告一向依持的生活依靠頓失，如此更繳不起貸款利息及本金，不僅中年
        失業，又被逼到財產瀕臨原告查封拍賣之地步，而真正債務人釋之夭夭，實
        有欠公妥。
  （二）本案債務原為二百五十萬元，被告承認，被告亦願意償還該債務，但非本案
        之原貸金額爭議空間很多，被告深覺委屈有被原告陷害上當之感覺，因被告
        之子郭益成當時求職不慎，在原告合作社任職，因為熟悉原告內部諸多不良
        運作事件，又因結交不良上司為友誤入歧途而背負成債，上司設下圈套使郭
        益成負債成實後，再到被告家中要債，被告身為郭益成之父，為了一家大小
        性命安全，雖知是不合理的負債，乃想花錢消災息事寧人才負起代位清償責
        任，惟私人欠款清理完畢後，原告竟逼退郭益成離開原告合作社職位。
  （三）訴外人郭益成雖有為楊淑妃所借貸之五十萬元擔任連帶保證人，但楊淑妃辦
        理離職期間，原告應可從其離職金中扣除上開消費性貸款，但原告卻未扣除
        ，故意放行楊淑妃帶走離職金，也未通知連保人作自保工作，何況連帶保證
        人有二人，原告卻要獨處置郭益成向他一人追繳，放話郭益成不代償該欠款
        本息，將要將其革職，小兒郭益成明白自己確實已簽下保證書，簽下制式契
        約之「放棄先訴抗辯權及檢索抗辯權」等條款，法律上已難再議，原告見被
        告尚有殘值的店面在出租，面臨馬路三角窗店舖上次借款借不多還有一些放
        態度強硬，不去向原借款人要錢也不去找另一位保證人共同分攤此帳，就是
        要被告配合辦理，若不配合要將郭益成革職，被告迫於現實的無奈，為保住
        郭益成之工作，乃與原告上層人士共同討論該事的可行性，原告承諾被告如
        果照辦，則郭益成可繼續上班，於是被告三人在現實無奈的逼迫下只好偕同
        至原告處簽立借款申請書，難而被告實際上根本沒拿到錢，更沒有取得原告
        在法律上與道義上「保證人代位權證明」書狀等，只有得到事後革職勿議，
        事後被告也認既然簽約只好支付利息，然而幾經向原告申請降息，均遭原告
        拒絕。
貳、被告戊○○○部分：
    未於言詞辯論期日到場，惟據其所提書狀聲明、陳述均與被告己○○同。
參、被告丁○○部分：
    被告丁○○未於言詞辯論期日到場，亦未提出書狀作何聲明或陳述。
    理      由
一、被告戊○○○及丁○○均未於言詞辯論期日到場，核無民事訴訟法第三百八十六
    條各款所列之情形，爰依原告之聲請，由其一造辯論而為判決。
二、原告主張被告丁○○於八十七年間邀同被告戊○○○、己○○為連帶保證人，向
    原告借款三百五十萬元，歷經展期，最新立據約定借款期限自九十年三月十三日
    起至九十一年三月十三日止，利息按原告基本放款利率百分之十點一五減碼年息
    百分之一點九即百分之八點二五計算，按月計付，如遇原告基本放款利率標準調
    整時得隨同調整，如未按月付息，則喪失期限利益，全部借款視為到期，除按約
    定利率計算遲延利息外，其逾期清償在六個月以內者，按上開利率百分之十，逾
    期超過六個月者，按上開利率百分之二十計算違約金，被告戊○○○、己○○同
    意與被告丁○○負連帶清償之責任。詎本件借款僅繳息至九十年十月三日，自九
    十年十一月十三日起即未依約付息，依約已喪失期限利益，全部債務視同到期，
    經核算結果，尚有如主文所示之本金及利息並違約金未受清償之事實，業據提出
    提出借據及授信約定書、放款支出及轉帳收入傳票、查詢單、放款利率歷史資料
    表各一份、授信約定書三份、借款申請書一件、調查表一件及共用查詢單二份為
    證，被告丁○○經通知未到場，亦未提出書狀作何爭執，應視同自認上開事實，
    又被告戊○○○、己○○對於系爭借據、授信約定書及借款申請書之真正及僅繳
    息至九十年三月十三日之事實並不爭執，雖抗辯：本件被告戊○○○實際僅借款
    二百五十萬元，係因原告要求訴外人郭益成代償主債務人楊淑妃之消費性貸款債
    務，被告迫於現實之無奈，才偕同被告丁○○三人共同出面擔保借款，拿出權狀
    重新設定貸款範圍到三百五十萬元，超出原放貸的部分作為郭益成的代位清償的
    原款來源，被告實際上並未拿到借款，而被告三人配合辦理貸款後，原告卻違反
    誠信仍將郭益成革職，且未出具保證人代位權書狀予被告，又原告不從楊淑妃之
    離職金扣抵貸款債務，卻要求保證人郭益成代償顯不公平，再被告多次申請調降
    利率，亦為原告拒絕，原告訴請被告給付三百五十萬元實難甘服，應有釐清債務
    之必要云云。惟借貸或保證契約均屬債權契約，除經契約當事人雙方同意終止或
    變更，或擔保之主債務消滅者外，其契約效力仍繼續存在，本件被告丁○○未到
    場辯論，亦未提出任何爭執，已視同自認原告所主張有向原告借貸三百五十萬元
    之事實，而被告己○○、戊○○○亦不否認原告提出之由被告丁○○為借款人、
    被告戊○○○及己○○為連帶保證人之三百五十萬元之借據之真正，縱渠二人稱
    係迫於現實無奈才配合辦理，然渠二人既已同意辦理並簽立借據予原告，則兩造
    間之借貸及連帶保證契約即已成立，自應依契約之內容負責。又原告有交付借款
    三百五十萬元予被告丁○○之事實，已據原告提出放款支出傳票及轉帳收入傳票
    為證，雖被告抗辯未實際取得借款，然本件被告既稱係為代償訴外人吳益成之連
    帶保證債務始由被告出面辦理三百五十萬元之貸款，則原告經被告之同意將借款
    用以清償訴外人吳益成之連帶債務自無不可，而訴外人吳益成所保證之連帶債務
    亦確經原告紀錄已於辦理借款當時清償完畢，有原告提出之訴外人楊淑妃對帳單
    可稽，被告事後再以未實際取得三百五十萬元借款抗辯對原告無三百五十萬元之
    債務，自無可採。再按稱保證者，謂當事人約定，一方於他方債務人不履行債務
    時，由其代負履行責任之契約，民法第七百三十九條定有明文。又連帶債務之債
    權人，得對於債務人中之一人或數人，或其全體，同時或先後請求全部或一部之
    給付，民法第二百七十三條第一項亦定有明文，本件被告既自認訴外人郭益成有
    擔任訴外人楊淑妃之連帶保證人，則原告對訴外人郭益成求償楊淑妃之債務，依
    法有據，被告抗辯原告不向楊淑妃或另一連帶保證人求償，僅向被告之子吳益成
    求償為不合理云云，恐有誤會。復按保證人向債權人為清償後，於其清償之限度
    內，承受債權人對於主債務人之債權，已經民法第七百四十九條定有明文，被告
    等向原告借款給訴外人吳益成清償連帶保證債務，訴外人吳益成依法即得承受原
    告對於楊淑妃之債權，被告以原告未出具保證人代位權書狀予被告云云抗辯，顯
    屬無據，更與本件借款之返還義務無涉，又被告既自認向原告申請調降利率，已
    遭原告拒絕，則原告依據原借貸契約之內容提起本訴，自無不合。
三、綜上所述，被告上開抗辯，均無可採。從而，原告依消費借貸及連帶保證之法律
    關係請求被告連帶給付三百五十萬元，及自民國九十年十月十三日起至清償日止
    ，按年息百分之八點二五計算之利息，並自民國九十年十一月十四日起至清償日
    止，逾期在六個月以內者，按上開利率百分之十，逾期超過六個月者，按上開利
    率百分之二十計算之違約金，為有理由，應予准許。
四、結論：原告之訴為有理由，依民事訴訟法第三百八十五條第一項前段、第八十五
    條第二項，判決如主文。
中　　　華　　　民　　　國　　九十一　　年　　　三　　　月　　 十二 　　日
                                臺灣臺南地方法院民事第一庭
~B法　　　官　童來好
右為正本係照原本作成
如對本判決上訴，須於判決送達後廿日內向本院提出上訴狀（應附繕本）。
中　　　華　　　民　　　國　　九十一　　年　　　三　　　月　　 十五   　日
~B法院書記官　林木村
